【裁判字號】    97,簡上,1152
【裁判日期】    980429
【裁判案由】    傷害
【裁判全文】
臺灣高雄地方法院刑事判決            97年度簡上字第1152號
上  訴  人
即  被  告  乙○○
            甲○○○
            丙○○
            丁○○
上列上訴人等因傷害案件，不服本院高雄簡易庭於中華民國97年
10 月9日所為之97年度審簡字第948 號第一審判決（聲請簡易判
決處刑案號：臺灣高雄地方法院檢察署96年度偵字第31833 號）
，提起上訴，本院判決如下：
    主  文
上訴駁回。
    事  實
一、丙○○為乙○○、甲○○○夫妻之子、丁○○為乙○○、甲○○○夫妻之友（下簡稱乙○○等四人）；又庚○○、己○○為戊○○○之子、辛○○為庚○○之妻、吳美玲為己○○
    之女友（下簡稱庚○○等五人）。緣庚○○等五人於民國96
    年8 月22日10時30分許，前往高雄縣旗山鎮旗山事業區第48
    號林班地（地號第74號）查看田地時，適逢乙○○等4 人在
    前揭林班地採收龍眼，雙方就龍眼屬何人所有而發生口角衝
    突。乙○○等四人共同基於傷害人身體之犯意聯絡，丁○○
    、丙○○、乙○○與己○○、庚○○互毆，戊○○○見狀遂
    拉扯乙○○而遭乙○○徒手毆打頭部，辛○○見戊○○○與
    乙○○拉扯情形，欲上前援助，甲○○○乃將辛○○推倒，
    吳美玲即抓住甲○○○，辛○○隨持竹棍1 支毆打甲○○○
    ，致庚○○受有右眼瞼下擦傷、左頸挫傷之傷害；己○○受
    有頭部外傷、頭皮血腫及頸部挫傷之傷害；戊○○○受有頭
    部外傷、前額血腫、右肩挫傷之傷害。迨甲○○○搶下竹棍
    並與林陳玉蘭大聲勸阻，雙方始停止互毆。
二、案經庚○○、己○○、戊○○○、辛○○訴由高雄縣警察局
    旗山分局報告臺灣高雄地方法院檢察署檢察官偵查後聲請簡
    易判決處刑。
    理  由
壹、證據能力部分：
    按被告以外之人於審判外之陳述，經當事人於審判程序同意
    作為證據，法院審酌該言詞陳述或書面陳述作成時之情況，
    認為適當者，亦得為證據。當事人、代理人或辯護人於法院
    調查證據時，知有第159 條第1 項不得為證據之情形，而未
    於言詞辯論終結前聲明異議，視為有前項之同意，刑事訴訟
    法第159 條之5 定有明文。查本件認定事實所引用之證據方
    法（包括證人之證詞及書面陳述等證據），經本院於審理時
    逐一提示予上訴人即被告乙○○等4 人表示意見，被告乙○○等4 人均未於言詞辯論結前聲明異議，揆諸前揭說明，可
    認為同意作為證據；而本院審酌該陳述作成時之情況，認為
    適當，自具有證據能力，而得採為證據。
貳、實體部分：
一、訊據被告乙○○等四人固坦承於上開時、地與庚○○等五人
    ）起口角之事實，然矢口否認有何共同傷害犯行，被告丁○○辯稱：「我是突然被告訴人庚○○、己○○攻擊而倒地不
    起，並未出手攻擊對方」云云；被告甲○○○辯稱：「我與
    親友遭庚○○等五人攻擊，本能防禦，並無傷害犯意，更無
    傷害之犯意聯絡，且我受辛○○、吳美玲攻擊至住院」等語
    ，被告乙○○、丙○○辯稱：「渠二人是被告訴人庚○○、
    己○○、戊○○○攻擊，且乙○○被毆至跌到在地昏迷數分
    鐘，丙○○亦被毆至昏迷，不可能出手攻擊對方」云云。然
    查：
  (一)被告乙○○等4 人如何與庚○○等5 人起口角，丁○○、丙○○、乙○○與己○○、庚○○互毆，乙○○復動手毆打戊○○○，辛○○、吳美玲並與被告甲○○○發生肢體衝突之
    雙方互毆情形，業據證人庚○○、己○○、戊○○○、辛○○、吳美玲於警詢、偵查中證述詳盡（見警卷10至14頁、偵
    卷第9 至13頁）。又證人庚○○、己○○、戊○○○因此受
    有上述傷害之事實，亦有義大醫院診斷證明書3 份在卷可證
    （見警卷24至26頁），且觀諸上開義大診斷證明書所載之傷
    勢及傷勢分佈情形亦與證人庚○○等5 人所證述乙○○等4
    人傷害之方式互核一致，參以被告乙○○等4 人亦不否認確
    有與證人庚○○等5 人起口角一情，足認證人庚○○等5 人
    上開證言，並非虛詞。乙○○等4 人確有以上開方式與證人
    庚○○等5 人互毆，並致證人即告訴人庚○○、己○○、戊○○○成傷。
  (二)被告乙○○等4 人雖均辯稱渠等均係遭證人庚○○等5 人毆
    打致昏迷、倒地，是單純被打，均未出手反擊云云，然被告
    乙○○等4 人均有出手攻擊之行為，業據證人庚○○等5人
    證述如前，且被告乙○○等4 人如均未出手毆打，證人庚○○、己○○、戊○○○之傷勢何來。再參以被告丁○○於偵
    查中已供陳、證述其他8 人有互毆情形（見偵卷第7 頁），
    被告甲○○○亦不否認有與吳美玲、辛○○拉扯（見偵卷第
    7 頁），被告乙○○、丙○○則未提及渠二人有遭毆至昏迷
    等情，足認被告乙○○等4 人上開所辯，係事後卸責之詞，
    不足採信。至證人即被告丁○○於本院審理中證稱：「只有
    看到證人庚○○、己○○兩兄弟打丙○○」等語（見本院卷
    第100 頁），與其前開於偵查所為中雙方互毆之證述不符，
    應係事後迴護被告丙○○之詞，不足採信。
  (三)被告甲○○○另稱其行為是出於防禦云云，然按正當防衛必
    須對於現在不法之侵害始得為之，侵害業已過去，即無正當
    防衛可言。至彼此互毆，又必以一方初無傷人之行為，因排
    除對方不法之侵害而加以還擊，始得以正當防衛論。故侵害
    已過去後之報復行為，與無從分別何方為不法侵害之互毆行
    為，均不得主張防衛權（最高法院30年上字第1040號判例意
    旨參照）。案發時乙○○等4 人與庚○○等5 人互有拉扯、
    扭打，業經認定如前，而雙方既有扭打之情況，應認係無從
    分別何方為不法侵害之互毆成傷之行為，均不得主張正當防
    衛。至被告乙○○等4 人亦因互毆行為致傷，無礙於本件被
    告乙○○等4 人傷害犯行之認定。是被告甲○○○此部分所
    辯即無可採。
  (四)按共同正犯之成立，祇須具有犯意之聯絡，行為之分擔，既
    不問犯罪動機起於何人，亦不必每一階段犯行，均經參與；
    共同實施犯罪行為之人，在合同意思範圍內，各自分擔犯罪
    行為之一部，相互利用他人之行為，以達其犯罪之目的者，
    即應對於全部所發生之結果，共同負責；共同正犯間，非僅
    就其自己實施之行為負其責任，並在犯意聯絡之範圍內，對
    於他共同正犯所實施之行為，亦應共同負責；又共同正犯不
    限於事前有協議，即僅於行為當時有共同犯意之聯絡者亦屬
    之，且表示之方法，不以明示通謀為必要，即相互間有默示
    之合致亦無不可（最高法院34年度上字第862 號、28年度上
    字第3110號、32年度上字第1905號、30年度上字第870 號及
    73 年 度臺上字第2364號判例意旨參照）。被告乙○○等4
    人，因與庚○○等5 人之口角，而分與庚○○等5 人之一人
    或數人間互相毆打，已有分工之默契行為，自有共同默示合
    致，因此，被告乙○○等4 人顯係在合同意思範圍內乙○○
    ，相互利用他人之行為，以達其犯罪之目的，雖各人祇分擔
    犯罪行為之一部，仍應對於全部所發生之結果共同負責。是
    證人庚○○、己○○、戊○○○受有上開之傷害，係因被告
    等4人 之共同行為所致，無論係致傷於何人所加之傷害，在
    共犯間，自均應負全部之責。是被告乙○○等4 人辯稱：事
    出突然，不可能有傷害之犯意聯絡云云，被告甲○○○辯稱
    ：證人吳美玲及辛○○未因此受有何等傷害，伊不應成立傷
    害罪云云，均不足採。
  (五)綜上所述，被告乙○○等4 人之辯解，均為事後卸責之詞不
    足採信，本件事證明確，被告乙○○等4 人共同傷害之犯行
    堪以認定。
二、核被告丁○○、甲○○○、乙○○、丙○○所為，均係犯刑
    法第277 條第1 項之普通傷害罪。被告丁○○、甲○○○、
    乙○○、丙○○四人間，就上開傷害庚○○、己○○、戊○○○三人之犯行，有犯意聯絡與行為分擔，均為共同正犯；
    被告丁○○、甲○○○、乙○○、丙○○4 人於同一時、地
    ，以一傷害行為，致庚○○、己○○、戊○○○3 人成傷，
    侵害庚○○、己○○、戊○○○3 人之身體法益，係一行為
    觸犯3 罪名，為想像競合犯，應從一重處斷。
三、原審以被告乙○○、甲○○○、丙○○、丁○○罪證明確，
    因而適用刑事訴訟法第449 條第1 項前段、第3 項、第45 4
    條第2 項，刑法第28條、第277 條第1 項、第55條（原審漏
    載）、第41條第1 項前段，刑法施行法第1 之1 條，並審酌
    被告乙○○、甲○○○、丙○○、丁○○僅因上開國有林地
    上之龍眼究屬何人所有而發生爭執，不思循理性平和之方式
    以化解紛爭，竟徒手互相毆打，致庚○○、己○○、戊○○○之身體分別受有上開傷害，以及被告乙○○、甲○○○、
    丙○○、丁○○之品行、智識程度、生活狀況，以及犯後態
    度等一切情狀，各判處被告丁○○、乙○○、丙○○拘役35
    日、被告甲○○○拘役40日，並分別諭知易科罰金以新台幣
    1,000 元折算1 日之折算標準，其認事用法均無違誤，量刑
    亦屬妥適。職是，被告乙○○、甲○○○、丙○○、丁○○
    上訴意旨否認犯罪，指摘原判決認定事實有誤、請求改判云
    云，均為無理由，應予駁回。
據上論結，應依刑事訴訟法第455 條之1 第1 項、第3 項、第36
4 條、第373 條、第368 條，判決如主文。
本案經檢察官到庭執行職務。
中    華    民    國    98    年    4     月    29     日
                  刑事第十一庭  審判長法  官  黃三友
                                      法  官  何佩陵
                                      法  官  陳億芳
以上正本證明與原本無異。
不得上訴。
中    華    民    國    98    年    4     月    29    日
                                      書記官  林靜慧
附錄本判決論罪之法條：
中華民國刑法第277 條（普通傷害罪）
傷害人之身體或健康者，處3 年以下有期徒刑、拘役或1 千元以
下罰金。
犯前項之罪因而致人於死者，處無期徒刑或7 年以上有期徒刑；
致重傷者，處3 年以上10年以下有期徒刑。


司法院資訊處製作；財團法人民間司法改革基金會備份。
